臺灣新北地方法院行政訴訟判決　　　　　110年度簡字第137號
　　　　　　　　　　　　　　　　　 110年11月25日辯論終結
原　　　告　黃祝珍
被　　　告　新北市政府環境保護局

代　表　人　程大維（局長）　

訴訟代理人　黃沛軒
　　　　　　梁國坤
　　　　　　蔣幸汝（兼送達代收人）

 
上列當事人間因廢棄物清理法事件，原告不服新北市政府中華民
國110 年10月4 日新北府訴決字第1100000000號函所檢送之訴願
決定（
案號：0000000000號），提起行政訴訟，本院判決如下：
    主  文
一、原告之訴駁回。
二、訴訟費用由原告負擔。
    事實及理由
壹、程序事項：
    本件係因原告不服行政機關所為新臺幣（下同）40萬元以下
    罰鍰處分（本件罰鍰金額4,800 元），依行政訴訟法第229
    條第2 項第2 款之規定，應適用同法第2 編第2 章之簡易訴
    訟程序。
貳、實體事項：
一、爭訟概要：
    緣原告所飼養之家畜（貓隻），於民國（下同）110 年6 月
    8 日4 時23分許，在新北市○○區○○街000 巷00號前（下
    稱系爭地點）隨地便溺影響環境衛生且未立即清理，經民眾
    檢舉並檢具監視器錄影畫面，經被告所屬之新莊區清潔隊於
    同年月28日15時許前往稽查後，認原告有「家畜於道路任意
    便溺，飼主未善盡清除，造成環境污染」之違規事實，乃當
    場填製新北市政府環境保護局0000000 號違反環保法令案件
    舉發通知書予以舉發。嗣被告審認原告有「臺端飼養之貓隻
    於戶外任意便溺，排泄物未立即清理，影響環境衛生」之違
    規事實，違反廢棄物清理法第11條第6 款之規定，乃依廢棄
    物清理法第50條第1 款及違反廢棄物清理法罰鍰額度裁罰準
    則第2 條第1 項第1 款等規定，於110 年8 月5 日以新北環
    稽字第00-000-000000 號執行違反廢棄物清理法案件裁處書
    （下稱原處分）裁處原告4,800 元罰鍰。原告不服，提起訴
    願遭決定駁回，遂向本院提起本件行政訴訟。
二、原告起訴主張及聲明：
（一）主張要旨：
   1、廢棄物清理法第11條第6 款規定：「家畜或家禽在道路或
      其他公共場所便溺者，由所有人或管理人清除。」。系爭
      地點位於新莊區光明段529 地號，經查該段地為權屬100%
      自然人所有權之私人土地，且該段號私有土地上有建物（
      無建號水泥建築物），已依規定課徵房屋稅在案，其坐落
      土地業依地價稅課徵規定辦理。系爭地點為新北市○○區
      ○○街000 巷00號前，該位置為私有土地，且經該地址住
      戶長期擺放宮爐、花盆以及汽機車占為私人空間使用，並
      無供道路或其他公共場所使用。依行政程序法9 條規定：
      「行政機關就該管行政程序，應於當事人有利及不利之情
      形，一律注意。」。又行為之處罰，以行為時之法律有明
      文規定者為限。法無明文規定，不為罪；法無明文規定，
      不處罰。綜上所述，於法律規定或實質上之用途皆非為法
      規規範之範圍，故此案並無違反廢棄物清理法第11條第6
      款之規定。
   2、被告於私人土地以違反廢棄物清理法第11條第6 款規定裁
      處尚無理由，又以該罰為廢棄物清理法第3 條規定之執行
      機關公告所述違反指定清除區行為之第27條罰則為理由，
      處原告第6 條違反規定實有不適。
   3、綜上，原處分及訴願決定都錯誤適用法令。
（二）聲明：訴願決定及原處分均撤銷。
三、被告答辯及聲明：
（一）答辯要旨：
   1、原告主張：「屬百分之百自然人所有權之私人土地……該
      位置為私有土地…並無供道路」云云；經重新審視本件違
      規照片及影片，原告所飼養之貓隻確實於巷內道路便溺，
      且未見有人立即前來清理排泄物，致影響環境衛生，違規
      事實明確；再者，被告99年12月27日北環衛字第09901250
      26號公告已載明：「本市所轄之行政區域為廢棄物清理法
      所稱之指足清除地區…於指定清除地區內，不得有違反環
      境衛生之行為，違反者依廢棄物清理法暨相關法規定辦理
      。」，查本訴訟所述位置為新莊區光明段492 、529 地號
      （新莊區西盛街246 巷11號前），經詢問新莊區公所工務
      課（廖先生），此路段新莊區公所定期維護、清理，因此
      認定該條道路為道路或公共場所。又無論事發地點屬公有
      道路或私人土地，原告所飼養之貓隻於新北市所轄之行政
      區域內便溺，原告未立即清理，即有法定義務之違反，違
      規行為一經成立，即應受罰。
   2、原告陳稱：「行政程序法第9 條…法無明文規定，不處罰
      。…」云云；查廢棄物清理法第11條第6 款既已明確規定
      ：「家畜或家禽在道路或其他公共場所便溺者，由所有人
      或管理人清除。」，被告所養之家畜（貓隻）於本市所轄
      之行政區域內隨地便溺即係屬違反環境衛生之行為，應受
      上述法規之規範，非如原告所稱無明文規定，原告所陳，
      係屬誤解。
   3、有關原告表示「廢棄物清理法第3 條所稱指定清除地區係
      指違反廢棄物清理法第27條之情事，不宜適用於廢棄物清
      理法第11條」等節；惟按廢棄物清理法第3 條係就廢棄物
      清理法各法條所稱指定清除地區，因執行機關基於環境衛
      生需要，所公告指定之清除地區，非僅限用於違反廢棄物
      清理法第27條，且被告前揭公告亦已明確說明於指定清除
      地區內，不得有違反環境衛生之行為，違反者依廢棄物清
      理法暨相關法規定辦理，至原告主張被告裁罰所有權人，
      是否合法有爭議等語核不足採。原告飼養之貓隻任意便溺
      ，排泄物未立即清理，即屬違反環境衛生之行為，被告依
      違反廢棄物清理法第11條第6 款告發處分，並無違誤，本
      案違規事證明確，被告依法處分並無不合。
（二）聲明：原告之訴駁回。
四、爭點： 
    系爭地點是否屬廢棄物清理法第11條第6 款所規定之「道路
    」範圍？
五、本院的判斷：
（一）前提事實：
      爭訟概要欄所載之事實，除原告以系爭地點屬私人所有，
      且擺放大型香爐、盆栽及停放汽機車，故本件與廢棄物清
      理法第11條第6 款之要件不符而否認違規外，其餘事實業
      據二造所不爭執，且有原處分影本1 紙、新北市政府環境
      保護局稽查表影本1 紙、新北市政府違反環保法令案件舉
      發通知書影本1 紙、訴願決定書1 份（見訴願卷第23頁至
      第25頁、第61頁至第64頁）、監視器錄影擷取畫面3 幀、
      現場照片2 幀（見本院卷第27頁、第29頁、第30頁）足資
      佐證，是除原告主張及否認部分外，其餘事實自堪認定。
（二）系爭地點確屬廢棄物清理法第11條第6 款所規定之「道路
      」範圍：
   1、應適用之法令：
    ⑴新北市政府環境保護局99年12月27日北環衛字第09901250
      26號公告：
      主旨：基於環境衛生之需要，公告本市所轄之行政區域為
            廢棄物清理法所稱之指定清除地區。
      依據：廢棄物清理法第3 條規定。
      公告事項：於指定清除地區內，不得有違反環境衛生之行
                為，違反者依廢棄物清理法暨相關法規定辦理
                。
    ⑵廢棄物清理法：
      ①第3 條：
        本法所稱指定清除地區，謂執行機關基於環境衛生需要
        ，所公告指定之清除地區。
      ②第5 條第1 項：
        本法所稱執行機關，為直轄市政府環境保護局、縣（市
        ）環境保護局及鄉（鎮、市）公所。
      ③第11條第6 款：
        一般廢棄物，除應依下列規定清除外，其餘在指定清除
        地區以內者，由執行機關清除之：
        六、家畜或家禽在道路或其他公共場所便溺者，由所有
            人或管理人清除。
      ④第50條第1 款：
        有下列情形之一者，處新臺幣一千二百元以上六千元以
        下罰鍰。經限期改善，屆期仍未完成改善者，按日連續
        處罰：
        一、不依第十一條第一款至第七款規定清除一般廢棄物
            。
      ⑤第63條之1 第1 項：      
        依本法處罰鍰者，其額度應依污染程度、特性及危害程
        度裁處；其裁罰準則，由中央主管機關定之。
    ⑶行政罰法第7 條第1 項：
       違反行政罰上義務之行為非出於故意或過失者，不予處
       罰。
    ⑷違反廢棄物清理法罰鍰額度裁罰準則：
      ①第1 條：
        本準則依廢棄物清理法（以下簡稱本法）第63條之1 第
        1 項規定訂定之。
      ②第2 條：
        違反本法規定者，罰鍰額度除依下列規定裁處外，依行
        政罰法第18條第1 項規定，應審酌違反本法義務行為應
        受責難程度、所生影響及因違反本法義務所得之利益，
        並得考量受處罰者之資力：
        一、行為人違反本法義務規定之行為涉及一般廢棄物者
            ，適用附表一。
        附表一項次一（略）：
        ┌────┬──┬──┬──┬────┬────┬──┬────┐
        │裁罰事實│違反│裁罰│裁罰│污染程度│污染特性│危害│應處罰鍰│
        │        │法條│依據│範圍│（A）   │（B）   │程度│計算方式│
        ├────┼──┼──┼──┼────┼────┼──┼────┤
        │不依第11│第11│第50│處新│（六）  │（一）  │C=1~│6,000 元│
        │條第1 款│條第│條第│臺幣│家畜或家│自本次違│2   │≧（AXBX│
        │至第7 款│1 款│1 款│1,20│禽在道路│反本法之│    │CX1,200 │
        │規定清除│至第│    │0 元│或其他公│日（含）│    │元）≧1,│
        │一般廢棄│7 款│    │以上│共場所便│回溯前1 │    │200 元  │
        │物      │    │    │6,00│溺，所有│年內，未│    │        │
        │        │    │    │0 元│人或管理│曾違反相│    │        │
        │        │    │    │以下│人未依規│同規定者│    │        │
        │        │    │    │罰鍰│定清除，│，B=1   │    │        │
        │        │    │    │    │A=1~2   │        │    │        │
        └────┴──┴──┴──┴────┴────┴──┴────┘
    ⑸新北市政府環境保護局違反廢棄物清理法罰鍰額度裁罰準
      則之係數（略）：
      ┌────┬────┬──────┬────┬──────┐  
      │裁罰事實│污染程度│係數認定說明│危害程度│係數認定說明│  
      │        │（A）   │            │（C ）  │            │  
      │        │        │            │        │            │  
      ├────┼────┼──────┼────┼──────┤  
      │貓、兔隻│A=2     │便溺體積及面│C=2     │禽畜未管束放│
      │便溺未清│        │積範圍中、有│        │任於道路或其│
      │除。    │        │些許異味，污│        │他公共場所亂│
      │        │        │染程度中。  │        │跑，其便溺範│
      │        │        │            │        │圍更為廣泛而│
      │        │        │            │        │不易管控，危│
      │        │        │            │        │害程度大。  │
      │        │        │            │        │管束：係以鍊│
      │        │        │            │        │、繩、籠子、│
      │        │        │            │        │背袋、紙箱等│
      │        │        │            │        │方式以約束禽│
      │        │        │            │        │畜活動範圍者│
      │        │        │            │        │。          │
      └────┴────┴──────┴────┴──────┘
   2、由前揭監視器錄影擷取畫面以觀，並比對原告及被告所提
      出之現場照片（見本院卷第23頁、第167 頁），足見系爭
      地點係位於新北市○○區○○街000 巷00號前之柏油路面
      上，此並為二造所是認（見本院卷第157 頁之言詞辯論筆
      錄）；復衡諸該處於「西盛街246 巷」（已舖設柏油路面
      ）內，且於巷口處亦已標繪道路交通標線，足認系爭地點
      核屬廢棄物清理法第11條第6 款所規定之「道路」範圍無
      訛，則原告所有之貓隻既於該處便溺而原告未予以清除，
      即屬違反廢棄物清理法第11條第6 款之規定，且原告縱非
      出於故意，但其本應注意管束該貓隻，以免因其隨地便溺
      致原告未能及時清除，且亦難認原告就此有不能注意之情
      事，則其疏未注意而構成本件違規事實，亦屬出於過失而
      具備責任條件。從而，被告據之認原告有前開違規事實，
      乃以原處分以予裁罰原告前揭處罰內容，觀諸前開規定，
      依法洵屬有據。
   3、雖原告執前揭情詞而為主張；且提出「新莊區光明段529
      地號土地」查詢資料（見本院卷第163 頁）為憑；惟查：
    ⑴依原告所提出之上開資料以觀，其固顯示系爭地點坐落新
      北市○○區○○段000 地號土地上，為私人所有，而使用
      分區為住宅區；然廢棄物清理法之立法目的乃在於「為有
      效清除、處理廢棄物，改善環境衛生，維護國民健康」，
      此觀廢棄物清理法第1 條之規定自明，是廢棄物清理法第
      11條第6 款所指之「道路」即應本此立法目的予以判斷，
      而系爭地點屬廢棄物清理法第11條第6 款之「道路」範圍
      ，已如前述，此與系爭地點坐落之土地之使用分區及所有
      權人為何均屬無涉。
    ⑵又依前揭監視器錄影擷取畫面及現場照片所示，於系爭地
      點旁固有擺放大型香爐及盆栽，然此係另涉有無「在道路
      置放足以妨礙交通之物」之違規問題，至於停放汽機車之
      行為本屬在「道路」上之常事，亦僅涉及其停放行為是否
      違反相關規定（例如：道路交通管理處罰條例）之問題，
      故均不影響系爭地點之屬性認定。
（三）本件判決基礎已經明確，兩造其餘的攻擊防禦方法及訴訟
      資料經本院斟酌後，核與判決結果不生影響，無一一論述
      之必要，一併說明。 
六、結論：
    原處分認事用法，均無違誤，訴願決定遞予維持，亦無不合
    。原告訴請撤銷，為無理由，應予駁回。
 
中    華    民    國   110    年    11    月    30    日
                  行政訴訟庭  法  官  陳鴻清
一、上為正本係照原本作成。
二、如不服本判決，應於判決送達後20日內，向本院提出上訴狀
    並表明上訴理由（原判決所違背之法令及其具體內容或依訴
    訟資料可認為原判決有違背法令的具體事實），其未載明上
    訴理由者，應於提出上訴後 20 日內向本院補提理由書（上
    訴狀及上訴理由書均須按他造人數附繕本，如未按期補提上
    訴理由書，則逕予駁回上訴），並應繳納上訴裁判費新臺幣
    3,000 元。
                              書記官  李玉秀
中    華    民    國   110    年    11    月    30    日